臺灣高雄地方法院刑事判決　　　　　　　94年度訴字第1198號
公　訴　人　臺灣高雄地方法院檢察署檢察官
被　　　告　寅○○　男　29歲.
上列被告因常業詐欺等案件，經檢察官提起公訴（94年度偵字第
6790號），被告於本院準備程序進行中，就被訴事實為有罪之陳
述，經本院告知簡式審判程序意旨，並聽取公訴人及被告之意見
後，本院合議庭裁定改由受命法官獨任依簡式審判程序審理，判
決如下：
    主  文
寅○○以詐欺取財為常業，累犯，處有期徒刑壹年肆月。
扣案名片拾柒張、身分證影本壹張、詐騙所用之資料壹份、新台
幣肆仟元均沒收。
    事  實
一、寅○○前於民國92年因常業詐欺案件，經臺灣高雄地方法院
　　以92年度訴字第1528號判處有期徒刑1 年確定，縮刑期滿日
　　期為94年1 月17日，甫於93年11月8 日因縮短刑期假釋出獄
　　。竟仍不知悔改，復意圖為自己不法之所有，向如附表所示
　　之商家佯稱為鳳山憲兵隊、陸軍官校或高雄市憲兵隊之採購
　　人員，並以該機關對外採購物品需廠商投標及繳付押標金為
　　由，至店內人員陷於錯誤不疑有他而依其指示先後交付估價
　　單與金額不等之押標金予寅○○，寅○○並以之為常業，所
　　得款項均予花用。經各店家先後依寅○○告知之機關查詢，
　　或依寅○○告知之開標時地察看，發覺並無採購情事後始知
　　受騙。94年3 月16日某時許，寅○○在高雄市○○區○○路
　　14號吉陽冷氣行內，向該店人員丑○○佯稱為高雄市憲兵隊
　　人員，表明要採購冷氣，致丑○○不疑有他陷於錯誤，而交
　　付押標金新臺幣（下同）2 千元與估價單1 張，經丑○○發
　　覺有異，向高雄市憲兵隊查證始知受騙並報案。嗣寅○○依
　　丑○○通知於94年3 月20日下午6 時許，再至吉陽冷氣行領
　　取另2 張估價單與押標金4 千元時，而為憲兵隊人員當場查
　　獲。
二、案經高雄市憲兵隊報請台灣高雄地方法院檢察署檢察官偵查
    起訴。
    理  由
壹、程序方面：
一、按除被告所犯為死刑、無期徒刑、最輕本刑為三年以上有期
    徒刑之罪或高等法院管轄第一審案件者外，於法院行準備程
    序進行中，被告先就被訴事實為有罪之陳述時，審判長得告
    知被告簡式審判程序之旨，並聽取當事人、代理人、辯護人
    及輔佐人之意見後，裁定進行簡式審判程序；且受命法官行
    準備程序，與法院或審判長有同一之權限；又簡式審判程序
    之證據調查，不受刑事訴訟法第一百五十九條第一項、第一
    百六十一條之二、第一百六十一條之三、第一百六十三條之
    一及第一百六十四條至第一百七十條規定之限制，刑事訴訟
    法第二百七十三條之一第一項、第二百七十九條第二項前段
    、第二百七十三條之二分別定有明文。
二、查本件被告所犯為死刑、無期徒刑、最輕本刑為三年以上有
    期徒刑以外之罪，且非高等法院管轄第一審之案件，其於準
    備程序就前揭被訴事實為有罪之陳述，經受命法官告知簡式
    審判程序之旨，並聽取當事人之意見後，本院認無不得或不
    宜改依簡式審判程序進行之處，爰依刑事訴訟法第二百七十
    三條之一第一項、第二百八十四條之一，裁定本件由受命法
    官獨任進行簡式審判程序，合先敘明。
貳、實體方面：
一、右揭事實業據被告寅○○余警訊、偵查及本院審理時坦承不
    諱，核與被害人丁○○、戊○○、己○○、壬○○、午○○
    於警訊與偵訊中之證述。被害人丑○○於警詢中之陳述。被
    害人甲○○、庚○○、丙○○、辰○○、卯○○、巳○○、
　　、子○○、乙○○、辛○○於警訊中之供述相符，有警詢及
    偵訊筆錄在卷可稽，此外復有照片十六張、估價單七張、詐
    騙所留名片十七張、身分證影本一張、詐騙所留資料一份、
    信封貳張、贓款四千元等證物在卷可證。按刑法上之常業犯
    ，只須有賴某種犯罪為業之意思，而有事實之表現為已足。
    不以藉該犯罪為唯一生存者為必要，縱令尚有其他職業，亦
    無礙成立常業罪（最高法院八十二年第一次刑事庭會議決議
    可資參照）。本件被告寅○○於本院審理時坦承因為失業加
    上生活困難而為本件犯行被告於詐得財物花用完畢後即進行
    再次詐欺行為，足認被告顯係反覆於一定期間以同種類之行
    為為目的之社會活動之職業性犯罪，亦即確恃詐欺所得為其
    收入來源之一部分，而為營生之用，揆諸前揭說明，被告常
    業犯行之成立事證明確，犯行堪以認定。
二、核被告所為，係犯刑法第三百四十條之常業詐欺罪。被告前
    於92年因常業詐欺案件，經本院以92年度訴字第1528號判處
    有期徒刑1 年確定，94年1 月17日縮刑期滿執行完畢，有台
    灣高等法院被告前案紀錄表一份在卷可證，其受有期徒刑執
    行完畢後五年內再犯有期徒刑以上之本罪，為累犯，應依法
    加重其刑。爰審酌被告是於假釋出獄後，因家中無錢維持生
    計，為生活所逼，而重施故技，並非毫無悔改之意，其犯後
    坦承犯行，願入獄後將一切過錯贖清，出獄後覓得工作，重
    新做人，再徵諸其詐欺所得非鉅，每次不過在數千元之數，
    然因為償還被害人，亦造成被害人損失等一切情狀，量處如
    主文所示之刑，以資懲儆。扣案名片十七張、身分證影本一
    張、詐騙所用之資料一份、贓款四千元為被告所有供犯罪所
    用或預備之物以及因犯罪所得之物，應依刑法第38條第1 項
    第2 、3 款規定宣告沒收。至於扣案之估價單及招標信封等
    物，係被害人受被告所詐欺而交予被告向高雄市憲兵隊投標
    之文件，並非被告所有之物品不符沒收之規定，不予沒收，
    附此敘明。
三、據上論斷，應依刑事訴訟法第273 條之1 第1 項、第284 條
    之1 、第299 條第1 項前段、刑法第340 條、第47條、第38
    條第1 項第2 、3 款，判決如主文。
本案經檢察官癸○○到庭執行職務。
中　　華　　民　　國　　94　　年　　4 　　月　　20　　日
                  刑事第八庭    法　官  陳樹村
以上正本，係照原本作成，證明與原本無異。
如不服本判決，應於送達後10日內，向本院提出上訴狀。
中　　華　　民　　國　　94　　年　　4 　　月　　22　　日
                                書記官  周祺雯
附錄本判決論罪之法條：
中華民國刑法第340條
以犯第 339 條之罪為常業者，處 1 年以上 7 年以下有期徒刑，
得併科 5 萬元以下罰金。
二、附表（單位：新臺幣）
┌─┬─────┬─────┬─────────────┐
│　│被害人　　│犯罪時間　│詐騙方法及犯罪所得　　　　│
├─┼─────┼─────┼─────────────┤
│一│長青電器行│93年11月28│93年11月28日佯稱詢價，2 日│
│　│即午○○　│、30日　　│後向午○○騙取押標金5百元 │
│　│（高雄縣鳳│　　　　　│與估價單3 張。　　　　　　│
│　│山市○○路│　　　　　│　　　　　　　　　　　　　│
│　│175號）　 │　　　　　│　　　　　　　　　　　　　│
├─┼─────┼─────┼─────────────┤
│二│三洋家電即│93年11月底│佯稱為鳳山憲兵隊人員，騙取│
│　│巳○○　　│　　　　　│押標金1 千2 百元與估價單3 │
│　│（高雄縣鳳│　　　　　│張。　　　　　　　　　　　│
│　│山市○○路│　　　　　│　　　　　　　　　　　　　│
│　│二段248號 │　　　　　│　　　　　　　　　　　　　│
│　│）　　　　│　　　　　│　　　　　　　　　　　　　│
├─┼─────┼─────┼─────────────┤
│三│全球音響電│93年12月初│佯稱為鳳山憲兵隊人員，向呂│
│　│子專賣店即│　　　　　│文明騙取押標金2 千元與估價│
│　│乙○○　　│　　　　　│單2 張。　　　　　　　　　│
│　│（高雄縣鳳│　　　　　│　　　　　　　　　　　　　│
│　│山市○○路│　　　　　│　　　　　　　　　　　　　│
│　│89號）　　│　　　　　│　　　　　　　　　　　　　│
├─┼─────┼─────┼─────────────┤
│四│瑋凡資訊行│93年12月底│佯稱為鳳山憲兵隊人員，騙取│
│　│即辛○○　│　　　　　│押標金3 千元與估價單3 張。│
│　│（高雄縣鳳│　　　　　│　　　　　　　　　　　　　│
│　│山市○○路│　　　　　│　　　　　　　　　　　　　│
│　│一段327號 │　　　　　│　　　　　　　　　　　　　│
├─┼─────┼─────┼─────────────┤
│五│大中相機即│93年12月底│佯稱鳳山憲兵隊人員，騙取押│
│　│甲○○　　│　　　　　│標金2 千元及估價單2 張。　│
│　│（高雄縣鳳│　　　　　│　　　　　　　　　　　　　│
│　│山市○○路│　　　　　│　　　　　　　　　　　　　│
│　│101號）　 │　　　　　│　　　　　　　　　　　　　│
├─┼─────┼─────┼─────────────┤
│六│朝龍電腦多│94年1 月中│佯稱高雄市憲兵隊人員，騙取│
│　│媒體行即廖│　　　　　│押標金3 千元及估價單3 張。│
│　│啟堯　　　│　　　　　│　　　　　　　　　　　　　│
│　│（高雄市建│　　　　　│　　　　　　　　　　　　　│
│　│國一路398 │　　　　　│　　　　　　　　　　　　　│
│　│號）　　　│　　　　　│　　　　　　　　　　　　　│
├─┼─────┼─────┼─────────────┤
│七│金山電子零│94年1 月中│佯稱高雄市憲兵隊人員，騙取│
│　│件即丙○○│　　　　　│押標金3 千元及估價單3 張。│
│　│（高雄市三│　　　　　│　　　　　　　　　　　　　│
│　│民區○○街│　　　　　│　　　　　　　　　　　　　│
│　│170號）　 │　　　　　│　　　　　　　　　　　　　│
├─┼─────┼─────┼─────────────┤
│八│鑫明德廚具│94年1 月底│佯稱高雄市憲兵隊人員，騙取│
│　│服務中心即│　　　　　│押標金1 千元與估價單1 張。│
│　│壬○○　　│　　　　　│　　　　　　　　　　　　　│
│　│（高雄市苓│　　　　　│　　　　　　　　　　　　　│
│　│雅區三多一│　　　　　│　　　　　　　　　　　　　│
│　│路128號） │　　　　　│　　　　　　　　　　　　　│
├─┼─────┼─────┼─────────────┤
│九│法緹窗簾布│94年2 月間│佯稱高雄市憲兵隊人員，騙取│
│　│藝即戊○○│　　　　　│押標金1 千5 百元及估價單3 │
│　│（高雄市三│　　　　　│張。　　　　　　　　　　　│
│　│民區建國一│　　　　　│　　　　　　　　　　　　　│
│　│路513號） │　　　　　│　　　　　　　　　　　　　│
├─┼─────┼─────┼─────────────┤
│十│宏城窗簾即│94年2 月間│佯稱陸軍官校人員，騙取押標│
│　│莊玉琳　　│　　　　　│金3 千元及估價單3 張。　　│
├─┼─────┼─────┼─────────────┤
│十│力天電腦公│94年2 月間│佯稱高雄市憲兵隊人員，騙取│
│一│司即陳曉偉│　　　　　│押標金6 千元及估價單3 張　│
├─┼─────┼─────┼─────────────┤
│十│峻風企業有│94年2 月中│佯稱高雄市憲兵隊人員，騙取│
│二│限公司即劉│　　　　　│押標金2 千元及估價單3 張　│
│　│錦池　　　│　　　　　│　　　　　　　　　　　　　│
│　│（高雄市苓│　　　　　│　　　　　　　　　　　　　│
│　│雅一路376 │　　　　　│　　　　　　　　　　　　　│
│　│）　　　　│　　　　　│　　　　　　　　　　　　　│
├─┼─────┼─────┼─────────────┤
│十│福大水電行│94年2 月16│佯稱高雄市憲兵隊人員，騙取│
│三│即己○○　│日　　　　│押標金6 千元及估價單3 張　│
│　│（高雄市前│　　　　　│　　　　　　　　　　　　　│
│　│金區自強一│　　　　　│　　　　　　　　　　　　　│
│　│路100號） │　　　　　│　　　　　　　　　　　　　│
├─┼─────┼─────┼─────────────┤
│十│凡捷汽車音│94年2 月底│佯稱高雄市憲兵隊人員，騙取│
│四│響即子○○│　　　　　│押標金1 千元及估價單3 張。│
│　│（高雄市苓│　　　　　│　　　　　　　　　　　　　│
│　│雅區建國一│　　　　　│　　　　　　　　　　　　　│
│　│路42號）　│　　　　　│　　　　　　　　　　　　　│
├─┼─────┼─────┼─────────────┤
│十│立彩數位影│94年3 月初│佯稱高雄市憲兵隊人員，騙取│
│五│印行即邱俊│　　　　　│押標金6 千元與估價單3 張。│
│　│賢　　　　│　　　　　│　　　　　　　　　　　　　│
│　│（高雄市三│　　　　　│　　　　　　　　　　　　　│
│　│民區○○路│　　　　　│　　　　　　　　　　　　　│
│　│447號）　 │　　　　　│　　　　　　　　　　　　　│
├─┼─────┼─────┼─────────────┤
│十│宏昇水電行│94年3 月初│佯稱高雄市憲兵隊人員，騙取│
│六│即丁○○　│　　　　　│押標金2 千元及估價單3 張　│
│　│（高雄市三│　　　　　│　　　　　　　　　　　　　│
│　│民區○○路│　　　　　│　　　　　　　　　　　　　│
│　│676號）　 │　　　　　│　　　　　　　　　　　　　│
├─┼─────┼─────┼─────────────┤
│十│吉陽冷氣行│94年3 月16│佯稱高雄市憲兵隊人員，騙取│
│七│即丑○○　│日　　　　│押標金6 千元與估價單3 張　│
└─┴─────┴─────┴─────────────┘
